臺灣臺北地方法院小額民事判決
110年度北小字第4994號
原      告  陳奇恩  
被      告  謝宏煙  

上列當事人間請求返還款項事件，本院於民國一百一十一年五月
十一日言詞辯論終結，判決如下︰
    主    文
被告應給付原告新臺幣柒萬柒仟零捌拾捌元，及自民國一百一十
年八月二十八日起至清償日止，按年息百分之五計算之利息。
訴訟費用新臺幣壹仟元由被告負擔。
本判決得假執行。但被告如以新臺幣柒萬柒仟零捌拾捌元為原告
預供擔保，得免為假執行。
    事    實
甲、原告方面：
一、聲明：如主文第一項所示。
二、陳述略稱：
  ㈠緣被告謝宏煙前聲請強制執行，扣走原告新臺幣（下同）七
    萬七千零八十八元，嗣經原告提起債務人異議之訴勝訴（本
    院一○九年度北簡字第一三三一一號、本院一一○年度簡上字
    第四十二號），因原告主張債務人異議之訴勝訴，被告強制
    執行獲取利益欠缺法律上依據而構成不當得利，爰依不當得
    利法律關係提起本件訴訟。
  ㈡關於本院一○九年度北簡字第一三三一一號民事全卷沒有意見
    ；關於本院一○九年度北簡聲字第一八八號卷，原告雖聲請
    停止執行但仍被執行，係因原告沒有供擔保。本院一○九年
    度司執字第七四七四○號執行卷內關於訴外人一之軒食品有
    限公司（下稱一之軒公司）所陳報給付被告之支票，係自民
    國一百零九年九月至一百一十年五月共九個月，每月九千六
    百元，總額為八萬六千四百元沒有意見。
　㈢原告前主張因被告聲請強制執行被扣走七萬七千零八十八元
    ，係原告向一之軒公司表示應該有九張支票，然一之軒公司
    只有給原告八張支票影本，一百一十年五月到七月的扣款，
    一之軒公司在一百一十年八月已經有退還給原告，一之軒公
    司向原告表示一個月扣九千六百三十六元，多的三十六元可
    能是手續費，因一之軒公司就一百一十年五月扣款有退還給
    原告，故原告本件主請求金額還是請求七萬七千零八十八元
    （計算式：9,636×8＝77,088）。
  ㈣有收到被告答辯狀，被告很多陳報的都不是事實，債務人異
    議之訴已經判決，被告卻說原告欺騙法官，如果被告認為原
    告是提假的證據，當初被告可以就債務人異議之訴提出上訴
    ，而不是在本件訴訟中才來做這樣的主張。
三、證據：提出本院一○九年度簡上第一三三一一號民事簡易判
    決影本一件、本院一一○年度簡上字第四十二號民事判決影
    本一件、原告薪資證明一件及一百零九年九月至一百一十年
    五月支票影本九件為證。
乙、被告方面：
一、聲明：原告之訴駁回。
二、陳述略稱：
  ㈠對本院一○九年度簡上第一三三一一號民事全卷沒有意見。被
    告認為強制執行原告沒有提供擔保停止執行，應該沒有回溯
    的效力，只是撤銷後面的程序。
　㈡債必須全部清償，始有債之消滅免除再給付義務，若只有部
    分清償或分期給付債不消滅，仍須再負給付義務。強制執行
    程序的撤銷條件亦同前所述，反之即不能撤銷，撤銷須自有
    得撤銷原因，開始往後期間撤銷並無溯及效力，已執行的債
    務不需返還，因債務人債務未完全清償尚有債務。
　㈢對本院一○九年度司執字第七四七四○號執行卷內資料沒有意
    見。被告認為原告用不實的證據欺騙法官，被告認為原告是
    還債，系爭款項已執行到不應該再向被告要回去。
三、證據：無。
丙、本院依職權調閱本院一○九年度北簡字第一三三一一號民事
    全卷、本院一○九年度司執字第七四七四○號執行卷。
    理    由
一、程序方面：按訴狀送達後，原告不得將原訴變更或追加他訴
    。但請求之基礎事實同一者、擴張或減縮應受判決事項之聲
    明者、不甚礙被告之防禦及訴訟之終結者，不在此限，民事
    訴訟法第二百五十五條第一項第二、三、七款定有明文，前
    揭規定於小額訴訟程序準用之（民事訴訟法第四百三十六條
    之二十三、民事訴訟法第四百三十六條第二項參照）。經查
    ，原告支付命令聲請狀記載主請求金額為九萬六千三百六十
    元，嗣於一百一十一年三月十日言詞辯論期日主請求金額減
    縮為七萬七千零八十八元，請求之基礎事實同一，不甚礙被
    告之防禦及訴訟之終結，參酌前揭規定，程序並無不合，應
    予准許。
二、按民法第一百七十九條規定：「無法律上之原因而受利益，
    致他人受損害者，應返還其利益。雖有法律上之原因，而其
    後已不存在者，亦同。」。次按民事訴訟法第二百七十七條
    規定：「當事人主張有利於己之事實者，就其事實有舉證之
    責任，」；又原告對於自己主張之事實已盡證明之責後，被
    告對其主張，如抗辯其不實並提出反對之主張者，則被告對
    其反對之主張，亦應負證明之責，此為舉證責任分擔之原則
    ，最高法院十八年上字第二八五五號裁判意旨參照。另原告
    於起訴原因已有相當之證明，而被告於抗辯事實並無確實證
    明方法，僅以空言爭執者，當然認定其抗辯事實之非真正，
    而應為被告不利益之裁判，最高法院十八年上字第一六七九
    號裁判意旨參照。
三、經查：㈠本件原告主張被告前執原告所簽發之本票聲請強制
    執行，並經本院准予強制執行，被告繼而聲請對原告強制執
    行原告於訴外人一之軒公司之薪資債權，嗣原告對被告提起
    債務人異議之訴，並經本院於一百零九年十一月二十四日以
    一○九年度北簡字第一三三一一號民事簡易判決撤銷本院一○
    九年度司執字第七四七四○號給付票款強制執行事件之強制
    執行程序，及確認本院一○三年度司票字第九九三六號裁定
    所示本票債權不存在均為有理由，嗣被告就該案提起上訴經
    本院以一一○年度簡上字第四十二號民事判決駁回並已確定
    ，原告業據提出本院一○九年度簡上第一三三一一號民事簡
    易判決影本一件、本院一一○年度簡上字第四十二號民事判
    決影本一件、原告薪資證明一件及一百零九年九月至一百一
    十年五月支票影本九件為證，並經本院依職權調閱本院一○
    九年度北簡字第一三三一一號民事全卷、本院一○九年度司
    執字第七四七四○號執行卷查明無訛，且被告對執行卷內一
    之軒公司所陳報給付被告的支票，係自一百零九年九月至一
    百一十年五月共九個月，每月九千六百元，總金額為八萬六
    千四百元之卷內資料沒有意見（參本院卷第六十五頁），堪
    認原告主張為真實；㈡原告前已對被告提起債務人異議之訴
    ，且經本院以一○九年度北簡字第一三三一一號民事簡易判
    決原告之訴為有理由，被告不得持本院一○三年度司票字第
    九九三六號民事裁定所示本票裁定及債權憑證對原告為強制
    執行，並經駁回被告上訴而確定，被告對原告既經確認並不
    存在本票票據權利，故被告前向本院聲請強制執行原告於訴
    外人一之軒公司之薪資債權，就原告主張之七萬七千零八十
    八元及法定利息，自屬無法律上原因而受利益，並因此致原
    告受有損害，被告於本件中僅空言主張，復未能就前揭主張
    提出證據以實其說，殊難為被告有利之認定，揆諸前開法律
    規定及最高法院裁判意旨所示之見解，被告所辯並不足採，
    原告自得依不當得利之規定，請求被告返還。
四、綜上所述，原告本於不當得利之法律關係，請求被告給付七
    萬七千零八十八元及如主文第一項所示之利息，為有理由，
    應予准許。
五、本件係小額程序所為被告敗訴之判決，依民事訴訟法第四百
    三十六條之二十規定，應依職權宣告假執行。並依同法第三
    百九十二條第二項規定，依職權宣告被告如供擔保，得免為
    假執行。　　
六、本件訴訟費用額，依後附計算書確定如主文所示金額。
七、本件事證已臻明確，兩造其餘攻擊防禦方法，於本判決結果
    不生影響，爰不一一論述，併此敘明。
八、據上論結，原告之訴為有理由，並依民事訴訟法第七十八條
    ，判決如主文。
中　　華　　民　　國　　111 　年　　6 　　月　　9 　　日
　　　　　　　　　　          臺北簡易庭   
　　　　　　　　　　          法      官  文衍正
以上正本係照原本作成。
如對本判決不服，須於判決送達後二十日內向本庭（臺北市○○○
路○段○○○○○巷○號）提出上訴狀。（須按他造當事人之人數附繕
本）。如委任律師提起上訴者，應一併繳納上訴審裁判費。
中　　華　　民　　國　　111 　年　　6 　　月　　9 　　日
  　　　　　　　　　　　　　　書  記  官  高秋芬
訴訟費用計算書：
項        目             金  額（新臺幣）        備  註
第一審裁判費　　           1,000元
合　　　　計　　     　    1,000元 

附錄：
一、民事訴訟法第四百三十六條之二十四第二項：
    對於小額程序之第一審裁判上訴或抗告，非以其違背法令為
    理由，不得為之。
二、民事訴訟法第四百三十六條之二十五：
    上訴狀內應記載上訴理由，表明下列各款事項：
    (一)原判決所違背之法令及其具體內容。
    (二)依訴訟資料可認為原判決有違背法令之具體事實。